【裁判字號】    96,易,1325
【裁判日期】    970625
【裁判案由】    詐欺
【裁判全文】
臺灣彰化地方法院刑事判決              96年度易字第1325號
公  訴  人  臺灣彰化地方法院檢察署檢察官
被      告  乙○○
            甲○○
                    現另案在臺灣桃園監獄執行中
上列被告等因詐欺案件，經檢察官提起公訴（九十六年度偵字第
七○四八號），本院判決如下：
    主  文
乙○○幫助意圖為自己不法之所有，以詐術使人將本人之物交付
，處有期徒刑柒月。
甲○○無罪。
    事  實
一、乙○○雖預見將行動電話ＳＩＭ卡提供予他人，可能幫助取
    得行動電話ＳＩＭ卡之人作為實行詐欺取財犯罪使用，藉以
    隱匿其真實身分，而躲避犯罪偵查機關追查，竟於不違背其
    本意下，基於幫助他人詐欺取財之不確定故意，於民國九十
    六年五月七日申辦取得門號0000000000號行動電
    話ＳＩＭ卡（下稱上開門號行動電話ＳＩＭ卡）後至同月十
    三日間之某時許，在不詳地點，將上開門號行動電話ＳＩＭ
    卡交付與不詳之人。其後，該不詳之人及其所屬之詐欺集團
    成員即基於意圖為自己不法所有之詐欺取財犯意，在網路上
    刊登虛偽之販賣護貝機廣告，適有丙○○於九十六年五月十
    三日在網路上發現該廣告後，欲利用網路購買護貝機，該詐
    欺集團內真實姓名年籍不詳、自稱「陳主任」之成年男子即
    以上開門號行動電話撥打電話予丙○○，並佯稱：其網路購
    物匯款有問題，需至提款機取消約定帳戶云云，致丙○○陷
    於錯誤，於同日晚上六時四分許，在彰化縣田中鎮○○路○
    段六一六號田中三潭郵局之自動櫃員機，依照指示操作該自
    動櫃員機，因而匯款新臺幣（下同）二萬九千九百八十五元
    至戊○○（原名丁○○、戴士凱；所涉幫助詐欺取財部分，
    業已審結）所開立之華南商業銀行壢昌分行帳號第0000
    00000000號帳戶（下稱戊○○上開華南銀行帳戶）
    內。嗣因丙○○發現受騙，並報警處理，始循線查悉上情。
二、案經彰化縣警察局北斗分局報告臺灣彰化地方法院檢察署檢
    察官偵查起訴。
    理  由
壹、證據能力部分：
    按被告以外之人於審判外之言詞或書面陳述，除法律有規定
    者外，不得作為證據。被告以外之人於偵查中向檢察官所為
    之陳述，除顯有不可信之情況者外，得為證據。被告以外之
    人於審判外之陳述，雖不符前四條之規定，而經當事人於審
    判程序同意作為證據，法院審酌該言詞陳述或書面陳述作成
    時之情況，認為適當者，亦得為證據。當事人、代理人或辯
    護人於法院調查證據時，知有第一百五十九條第一項不得為
    證據之情形，而未於言詞辯論終結前聲明異議者，視為有前
    項之同意。刑事訴訟法第一百五十九條第一項、第一百五十
    九條之一第二項、第一百五十九條之五分別定有明文。經查
    ：
一、證人即共同被告戊○○於偵查中向檢察官所為證述，雖係被
    告乙○○、甲○○以外之人於審判外之言詞陳述，為傳聞證
    據，然其於偵查中向檢察官所為證述，既經具結（偵卷第四
    四頁），且本院審酌該言詞陳述係由證人出於自由意識而陳
    述，又無其他證據足認該陳述有何顯不可信之情事等一切情
    況，依刑事訴訟法第一百五十九條之一第二項規定，認上開
    證人於偵訊中之證述，得採為認定本件犯罪事實所憑之證據
    。
二、證人即共同被告戊○○、被害人丙○○於警詢時之證述，雖
    屬被告乙○○、甲○○以外之人於審判外之言詞陳述，為傳
    聞證據，然被告乙○○、甲○○於本院準備程序既均同意將
    之引為證據（本院卷第二六、一二一頁），且經本院於審理
    時當庭直接提示而為合法之調查，被告乙○○、甲○○均未
    於言詞辯論終結前聲明異議，本院復審酌該等言詞陳述係由
    證人出於自由意識而陳述，並無非法取證之情況，依刑事訴
    訟法第一百五十九條之五之規定，認上開證人於警詢時之證
    述，應得採為認定本件犯罪事實所憑之證據。
貳、被告乙○○部分：
一、訊據被告乙○○矢口否認有何幫助詐欺取財之犯行，辯稱：
    伊沒有申辦上開門號行動電話，也沒有將該門號行動電話Ｓ
    ＩＭ卡交給別人；伊於五個月前，曾拿身分證給房東影印，
    於二年前，亦曾遺失過健保卡云云。經查：
  (一)上開事實，業據證人即共同被告戊○○於警詢（偵卷第六至
    九頁）、偵訊（偵卷第四六頁）、本院審理（本院卷第一七
    三、一七四頁）時，證人丙○○於警詢（偵卷第十三、十四
    頁）時，分別證述綦詳，並有亞太行動寬頻股份有限公司函
    及隨函檢附之通聯調閱查詢單一份（偵卷第十七、十八頁）
    、上開門號行動電話之通聯調閱查詢單一份（偵卷第十九至
    二一頁）、華南商業銀行壢昌分行九十六年五月十八日華壢
    昌存字第○九六○○一六八號函及隨函檢附戊○○上開華南
    銀行帳戶之開戶基本資料、存款往來明細資料一份（偵卷第
    二二至二四頁）、彰化縣警察局北斗分局北斗派出所受理刑
    事案件報案三聯單及受理各類案件紀錄表各一紙（偵卷第二
    五、二六頁）、受理詐騙帳戶通報警示、詐騙電話斷話簡便
    格式表一紙（偵卷第二七頁）、丙○○匯款至共同被告戊○○上開華南銀行帳戶之自動櫃員機匯款單一紙（偵卷第二八
    頁）、被告乙○○之全民健康保險卡及國民身分證影本各一
    紙（本院卷第九九、一○○頁）、桃園縣桃園市戶政事務所
    九十七年一月二十二日桃市戶字第○九七○○○○七三八號
    函及隨函檢附之換領國民身分證申請書一份（本院卷第一一
    一至一一三頁）、中央健康保險局臺北分局九十七年二月四
    日健保北服字第○九七○○一三七九四號函一紙（本院卷第
    一二三頁）、和信電訊股份有限公司九十七年二月十三日和
    信（企營）字第○九七二○一○二○○七號函及隨函檢附之
    上開門號行動電話申請書一份（本院卷第一二四至一二六頁
    ）、中央健康保險局臺北分局九十七年五月八日健保北費二
    字第○九七○○四二二九九號函及隨函檢附之被告乙○○於
    九十五年一月一日至九十六年五月三十一日間門診及住院就
    醫紀錄明細表一份（本院卷第一四二至一四四頁）在卷可稽
    。
  (二)被告乙○○雖辯稱：伊於二年前，曾遺失過健保卡云云。惟
    查，中央健康保險局於九十二年十二月十二日主動製發健保
    ＩＣ卡予被告乙○○後，被告乙○○另於九十六年四月十八
    日以健保ＩＣ卡毀損為由，向中央健康保險局申請補發健保
    ＩＣ卡一節，固有中央健康保險局臺北分局九十七年二月四
    日健保北服字第○九七○○一三七九四號函一紙（本院卷第
    一二三頁）在卷可佐；然依中央健康保險局臺北分局九十七
    年五月八日健保北費二字第○九七○○四二二九九號函及隨
    函檢附之被告乙○○於九十五年一月一日至九十六年五月三
    十一日間門診及住院就醫紀錄明細表一份（本院卷第一四二
    至一四四頁）所示，被告乙○○自九十五年一月起至九十六
    年五月止，每月均有至醫療院所門診就醫之紀錄；況且，被
    告於本院九十七年一月十四日訊問時，亦自承：新式身分證
    、健保卡，並沒有遺失過等語（本院卷第九六頁）；是被告
    乙○○辯稱：伊於二年前，曾遺失過健保卡云云，顯係事後
    卸飾之詞，不足採信。
  (三)被告乙○○另辯稱：伊於五個月前，曾拿身分證給房東影印
    云云。然被告乙○○於本院九十七年一月十四日訊問時，供
    稱：伊係於身分證換發後二、三天，才將身分證影本交付給
    別人；伊係於去年的時候與太太離婚，去辦理離婚登記時，
    一起換發身分證等語（本院卷第九六頁）；再依卷附被告乙○○之國民身分證影本（本院卷第一○○頁）、桃園縣桃園
    市戶政事務所九十七年一月二十二日桃市戶字第○九七○○○○七三八號函及隨函檢附之換領國民身分證申請書一份（
    本院卷第一一一至一一三頁）所示，被告乙○○係於九十五
    年十二月十一日換領新式國民身分證，並於九十六年六月二
    十九日因辦理離婚登記，而再次換領國民身分證，並同時繳
    回九十五年十二月十一日換領之國民身分證；是以，縱使被
    告乙○○上開辯詞屬實，其所交付與房東之國民身分證影本
    ，亦為九十六年六月二十九日所換領之國民身分證。惟依卷
    附上開門號行動電話申請書（本院卷第一二五頁）所示，該
    門號行動電話申辦時所檢附之國民身分證，係被告乙○○於
    九十五年十二月十一日所換領之國民身分證，與被告乙○○
    所辯曾交付與房東之國民身分證影本並不相同，是被告乙○○此部分抗辯，亦不足作成有利被告乙○○之認定。
  (四)又上開門號行動電話係於九十六年五月七日以被告乙○○名
    義申辦啟用，並同時檢附被告乙○○於九十五年十二月十一
    日換領之新式國民身分證及九十二年十二月十二日所製發被
    告乙○○之健保ＩＣ卡，至同年十一月三日始申請停用，此
    有上開門號行動電話之通聯調閱查詢單（偵卷第十九至二一
    頁）、上開門號行動電話申請書（本院卷第一二五頁）各一
    份在卷可佐。而國民身分證及健保ＩＣ卡，均係證明個人身
    分之重要證件，除非本人或與本人親密關係者，難認有何理
    由可同時取得他人之國民身分證及健保ＩＣ卡；況且，被告
    乙○○未曾遺失上開國民身分證或健保ＩＣ卡一節，已如前
    述，益徵上開門號行動電話確係被告乙○○所申辦無訛；被
    告乙○○辯稱：伊沒有申辦上開門號行動電話，也沒有將該
    門號行動電話ＳＩＭ卡交給別人云云，無非為圖卸責之詞，
    不足採信。
  (五)綜上所述，本件事證明確，被告乙○○幫助詐欺取財之犯行
    ，應堪認定。
二、被告乙○○提供行動電話ＳＩＭ卡予他人，供他人作為實行
    詐欺取財犯罪使用，雖並未參與詐欺取財之行為，然其顯係
    以幫助之意思，參與詐欺取財構成要件以外之行為，為幫助
    犯，核被告乙○○所為，係犯刑法第三十條第一項前段、第
    三百三十九條第一項之幫助詐欺取財罪。被告乙○○係幫助
    他人實行詐欺取財犯罪，爰依刑法第三十條第二項規定，按
    詐欺取財正犯之刑減輕之。爰審酌被告乙○○提供行動電話
    ＳＩＭ卡予詐欺集團使用，其個人所得之不法利益雖屬有限
    ，然造成偵查犯罪機關事後追查贓款及詐欺集團成員極為困
    難，致使詐欺集團更加猖獗氾濫，對於社會治安之危害程度
    不容小覷，及其犯罪之動機、目的、手段、被害人所受損害
    金額，暨犯罪後未能坦承犯行，顯無悔意等一切情狀，量處
    如主文所示之刑。
、被告甲○○部分：
一、公訴意旨略以：被告甲○○明知提供自己之帳戶給陌生人，
    足以幫助犯罪集團隱匿自己之身分，並做為實行詐欺或恐嚇
    取財等財產犯罪之轉帳、收款之用，致事後無法追查金錢流
    向，竟不違背其本意，與共同被告戊○○於九十六年五月初
    某日，在桃園縣中壢市○○○街附近之全家便利商店，一同
    將戊○○上開華南銀行帳戶，以三千元之代價，出賣給真實
    姓名年籍不詳、綽號「小白」之成年男子，並交付該帳戶之
    存摺、提款卡、印鑑，且告知密碼。嗣於九十六年五月十三
    日，詐騙集團成員利用網際網路，刊登虛偽之販賣護貝機廣
    告，且留下被告乙○○上開門號行動電話，作為聯絡工具，
    由真實姓名年籍不詳、自稱「陳主任」之成年男子與丙○○
    聯絡，謊稱匯款有問題，使丙○○陷於錯誤，而於同日晚上
    六時四分，在位於彰化縣田中鎮○○路○段六一六號田中三
    潭郵局之自動櫃員機，匯款二萬九千九百八十五元至戊○○
    上開華南銀行帳戶內；因認被告甲○○涉犯刑法第三十條第
    一項、第三百三十九條第一項之幫助詐欺取財罪嫌等語。
二、按犯罪事實應依證據認定之，無證據不得認定犯罪事實，又
    不能證明被告犯罪者，應諭知無罪之判決，刑事訴訟法第一
    百五十四條第二項、第三百零一條第一項分別定有明文。又
    認定不利於被告之事實，須依積極證據，苟積極證據不足為
    不利於被告事實之認定時，即應為有利於被告之認定，更不
    必有何有利之證據（最高法院三十年上字第八一六號判例意
    旨參照）；事實之認定，應憑證據，如未能發現相當之證據
    ，或證據不足以證明，自不能以推測或擬制之方法，以為裁
    判基礎（最高法院四十年臺上字第八六號判例意旨參照）；
    認定犯罪事實所憑之證據，雖不以直接證據為限，間接證據
    亦包括在內；然而無論直接或間接證據，其為訴訟上之證明
    ，須於通常一般之人均不致有所懷疑，而得確信其為真實之
    程度者，始得據為有罪之認定（最高法院七十六年臺上字第
    四九八六號判例意旨參照）。
三、公訴人認被告甲○○涉犯幫助詐欺取財罪嫌，無非係以被告
    甲○○之供述、共同被告戊○○、被害人丙○○之證述、戊○○上開華南銀行帳戶之開戶基本資料、存款往來明細資料
    、丙○○匯款至共同被告戊○○上開華南銀行帳戶之自動櫃
    員機匯款單，作為主要論據。然訊據被告堅決否認有何幫助
    詐欺取財之犯行，辯稱：伊只有將小白的電話給戊○○而已
    ，沒有幫戊○○聯絡，也沒有陪戊○○去交付帳戶等語。
四、經查：
  (一)證人即共同被告戊○○於本院審理時，具結證稱：「（甲○○曾否介紹說：要將你的帳戶存摺、提款卡、身分證、影本
    交給甲○○的朋友小白使用？）有，甲○○是於九十六年五
    月初的某天下午，先在撞球場告訴我這件事，當天並打電話
    給小白。」「（甲○○是在撞球場打電話給小白？）是的，
    而且是在我面前打電話的。」「（甲○○與小白如何說？）
    不記得，大概是陳述我同意借帳戶給小白使用的事情。」「
    （有關報酬是打完電話給小白之後才告訴你的？還是打電話
    之前就告訴你？）打電話時，甲○○將手機交給我，並由小
    白親自告訴我說：借一個星期三千元，如果可以的話，借一
    個月就可以給九千元，實際上我只有拿到三千元，且於談好
    之後三天內，由小白親自在全家便利商店前拿給我的。」「
    （約在全家便利商店前碰面，誰約的？）就是當天小白告訴
    我酬勞後，甲○○給我小白的行動電話，我就自己與小白聯
    絡。」「（於全家便利商店的時候，甲○○有沒有一同前往
    ？）無。」「（甲○○介紹小白後，有無獲取任何的酬勞？
    ）這我不知道。」等語（本院卷第一七三、一七四頁）；另
    參以證人即共同被告戊○○於警詢、偵訊時，均證稱：伊因
    缺錢，經甲○○介紹，得知可將帳戶借給小白，賺取三千元
    等語（偵卷第八、四六頁），亦始終未曾提及被告甲○○曾
    代替共同被告戊○○與綽號「小白」之成年男子洽談戊○○
    上開華南銀行帳戶買賣事宜，或曾與共同被告戊○○一同將
    該帳戶交付與綽號「小白」之成年男子之事實。因此，被告
    甲○○於撥打電話給綽號「小白」之成年男子後，隨即將電
    話拿給共同被告戊○○，由共同被告戊○○自行與綽號「小
    白」之成年男子洽談買賣帳戶事宜，並由共同被告戊○○單
    獨前往交付戊○○上開華南銀行帳戶及向綽號「小白」之成
    年男子收取價金等情，應堪認定；公訴人認被告甲○○與共
    同被告戊○○一同將戊○○上開華南銀行帳戶，以三千元之
    代價，出賣給綽號「小白」之成年男子一節，尚嫌無據，不
    能採取。
  (二)按刑法上之幫助犯，必須與正犯有意思之聯絡，且須以幫助
    之意思，而以言語或動作從旁助勢，足以增加正犯犯罪之力
    量者，始克當之（最高法院七十一年度臺上字第五六七二號
    判決意旨參照）；刑法上所謂幫助他人犯罪，係指就他人之
    犯罪加以助力，使其易於實施而言，不僅須有幫助他人犯罪
    之故意，且須有幫助他人犯罪之行為，始能成立（最高法院
    九十一年度臺上字第五六四八號判決意旨參照）。本件被告
    甲○○於撥打電話給綽號「小白」之成年男子後，隨即將電
    話拿給共同被告戊○○，由共同被告戊○○自行與綽號「小
    白」之成年男子洽談買賣帳戶事宜，並由共同被告戊○○單
    獨前往交付戊○○上開華南銀行帳戶及向綽號「小白」之成
    年男子收取價金，亦即，關於戊○○上開華南銀行帳戶之買
    賣事宜，係由共同被告戊○○與綽號「小白」之成年男子自
    行洽談決定並交付，被告甲○○未曾參與，客觀上顯難認為
    被告甲○○就公訴意旨所指詐欺取財犯罪有何幫助之行為，
    按諸前揭說明，自不成立幫助犯。
  (三)至於被害人丙○○於警詢時之證述、戊○○上開華南銀行帳
    戶之開戶基本資料、存款往來明細資料、丙○○匯款至共同
    被告戊○○上開華南銀行帳戶之自動櫃員機匯款單等證據，
    均僅能證明詐欺集團內、自稱「陳主任」之成年男子，確實
    於九十六年五月十三日以上開門號行動電話撥打電話予丙○○，並佯稱：其網路購物匯款有問題，需至提款機取消約定
    帳戶云云，致丙○○陷於錯誤，於同日晚上六時四分許，在
    彰化縣田中鎮○○路○段六一六號田中三潭郵局之自動櫃員
    機，依照指示操作該自動櫃員機，因而匯款二萬九千九百八
    十五元至戊○○上開華南銀行帳戶之事實，尚不足以證明被
    告甲○○有何幫助詐欺取財之行為。
  (四)本件公訴人所舉之證據，既無法證明被告甲○○確有參與戊○○上開華南銀行帳戶之買賣事宜，且本院在得依或應依職
    權調查證據之範圍內，復查無其他積極證據，足以證明被告
    甲○○確有公訴人所指之幫助詐欺犯行，要屬不能證明被告
    犯罪，按諸前揭說明，自應諭知被告甲○○無罪之判決。
據上論斷，應依刑事訴訟法第二百九十九條第一項前段、第三百
零一條第一項，刑法第三十條第一項前段、第二項、第三百三十
九條第一項，刑法施行法第一條之一，判決如主文。
本案經檢察官蔡曉崙到庭執行職務。
中    華    民    國    97    年    6     月    25    日
                  刑事第六庭    審判長法  官  王義閔
                                      法  官  林欣苑
                                      法  官  鄭舜元
以上正本證明與原本無異。
如不服本判決應於收受本判決後10日內向本院提出上訴書狀，其
未敘述上訴理由者，並得於提起上訴後10日內向本院補提理由書
狀（均須按他造當事人之人數附繕本）「切勿逕送上級法院」。
告訴人或被害人對於判決如有不服具備理由請求檢察官上訴者，
其上訴期間之計算係以檢察官收受判決正本之日期為準。
中    華    民    國    97    年    6     月    25    日
                                      書記官  呂雅惠
附錄：論罪科刑法條
中華民國刑法第339條
意圖為自己或第三人不法之所有，以詐術使人將本人或第三人之
物交付者，處5年以下有期徒刑、拘役或科或併科1千元以下罰金
。
以前項方法得財產上不法之利益或使第三人得之者，亦同。
前二項之未遂犯罰之。


司法院資訊處製作；財團法人民間司法改革基金會備份。
